【裁判字號】    97,易,1211
【裁判日期】    970722
【裁判案由】    傷害
【裁判全文】
臺灣臺北地方法院刑事判決              97年度易字第1211號
甲  ○  ○  臺灣臺北地方法院檢察署檢察官
被      告  乙○○
選任辯護人  王正喜律師
上列被告因傷害案件，經檢察官聲請簡易判決處刑（97年度偵字
第2195號），本院受理後（97年度簡字第1322號），認為不宜以
簡易判決處刑，改以通常程序審理，判決如下：
    主  文
乙○○傷害人之身體，處拘役參拾日，如易科罰金，以新臺幣壹
仟元折算壹日。
    事  實
一、乙○○與丙○○為同父異母之兄弟，為家庭暴力防治罪第3
    條第4款所稱之家庭成員，平日素因遺產分配問題相處不睦
    ，民國96年11月7日晚間11時許，乙○○與友人戊○○、己○○、丁○○共4人在臺北市○○區○○路4段122巷12號4樓
    住處內打麻將，丙○○持鑰匙進入上址後，旋以乙○○無權
    於上址打麻將為由，與乙○○發生口角爭執並掀翻牌桌，乙○○一時氣憤，即基於傷害人身體之犯意，持壓克力材質牌
    尺揮打丙○○，兩人進而倒地互毆扭打，致丙○○因而受有
    左臉部輕度挫傷、左手臂、右背部捉傷之傷害。
二、案經丙○○訴由臺北市政府警察局大安分局報告臺灣臺北地
    方法院檢察署檢察官偵查並聲請簡易判決處刑，本院受理後
    ，認為不宜以簡易判決處刑，改以通常程序審理。
    理  由
一、證據能力之判斷：
    (一)查本件被告乙○○所為不利於己之陳述，並無出於強暴、
      脅迫、利誘、詐欺、疲勞訊問、違法羈押或其他不正之方
      法，亦非違反法定障礙事由經過期間不得訊問或告知義務
      之規定而為，依刑事訴訟法第156條第1項、第158條之2規
      定，應認其有證據能力。
    (二)證人戊○○於審判外之陳述，檢察官、被告於本院調查證
      據時，並未於言詞辯論終結前聲明異議，且亦無其他違背
      法定程序而取證之情形，依刑事訴訟法第159條之5規定、
      第158條之4反面解釋，自有證據能力。另證人丙○○於警
      詢及偵訊時所為證述，業經被告以傳聞法則爭執其證據能
      力，其中證人丙○○於警詢時之證述，經核與證人丙○○
      於本院審理時之證述內容大致相符，是依刑事訴訟法第15
      9條之2規定反面解釋，自應逕以證人丙○○於本院審理時
      之證述內容為認定事實之依據，證人丙○○於警詢時之證
      述應置而不論；另證人丙○○於偵訊時雖以告訴人身分應
      訊，然所述關於本件犯罪事實之內容，核仍係證人之證據
      方法，檢察官疏未注意及此，未依法命證人丙○○具結，
      依刑事訴訟法第158條之3規定，證人丙○○於偵訊時之證
      言自亦無證據能力。
    (三)再查，本件資以認定被告犯罪事實之非供述證據（詳見後
      述），均無違反法定程序而取得之情形，依刑事訴訟法第
      158條之4反面規定，自有證據能力。
二、訊之被告乙○○固不諱言伊與告訴人丙○○為同父異母之兄
    弟，平日素因遺產分配問題相處不睦，96年11月7日晚間11
    時許，伊與友人戊○○、己○○、丁○○共4人在臺北市○○區○○路4段122巷12號4樓住處內打麻將，丙○○持鑰匙
    進入上址後，旋以伊無權於上址打麻將為由，與伊發生口角
    爭執並掀翻牌桌等情，惟矢口否認有何傷害丙○○之犯行，
    辯稱：伊為免丙○○傷害身有殘疾之友人己○○，遂持壓克
    力材質牌尺阻擋丙○○，丙○○即衝向伊將伊壓倒在地徒手
    毆打，伊並無以牌尺或徒手毆打丙○○，丙○○之傷害應係
    伊過失或丙○○自行碰撞所致，且有正當防衛之阻卻違法事
    由云云。經查：
    (一)被告乙○○與告訴人丙○○為兄弟，業據被告、告訴人供
      、證述屬實，並有卷附全戶戶籍資料查詢結果報表可稽；
      又丙○○於96年11月8日凌晨0時21分許前往位在臺北市○○區○○路4段280號之財團法人國泰綜合醫院（下稱國泰
      醫院）急診，經診斷受有左臉部輕度挫傷、左手臂、右背
      部捉傷之傷害等情，有卷附國泰醫院診斷證明書、該院97
      年6月10日（97）管歷字第836號函及所附病歷可稽，並經
      證人丙○○指述明確，上開事實均堪認定。
    (二)被告雖矢口否認有持牌尺及徒手毆打告訴人丙○○，造成
      丙○○受有上開傷害之情，然查：訊之證人丙○○業就被
      告持牌尺與徒手毆打伊，造成伊受有上開傷害等情證述明
      確（見本院97年7月8日審判筆錄），核證人丙○○所述被
      告傷害手段及其所受傷害情形，復無何前後矛盾或與卷附
      診斷證明書、病歷嚴重不符之情，況被告雖有傷害行為，
      然未必於告訴人確受攻擊部位均可檢驗出傷勢，本即事理
      之常，被告以告訴人所述遭攻擊之部位並未均於診斷證明
      書記載成傷，指摘告訴人指述全然不可採信云云，自非可
      採；且證人即在場目擊之被告友人戊○○於偵訊及本院審
      理中亦迭次明確證稱：乙○○有拿牌尺向丙○○揮過去，
      伊有看到乙○○用牌尺打到丙○○，丙○○就衝向乙○○
      ，乙○○被壓在地上，雙方僵持並扭打，所謂扭打是指雙
      方都有互相攻擊等語（見偵卷第44頁、本院97年7月8日審
      判筆錄），亦與證人即告訴人丙○○證述內容、前開國泰
      醫院診斷證明書相符，雖證人戊○○嗣於辯護人詰問時，
      就有無清楚見到被告持牌尺攻擊告訴人何一身體部位，所
      述顯與先前所言保留含糊，然證人戊○○就被告確有持牌
      尺揮向告訴人、伊有聽到牌尺撞擊發出的聲音、被告與告
      訴人雙方嗣後相互攻擊扭打等情，所述仍前後一致明確，
      是證人戊○○所言，仍得執為被告不利認定之依據，且堪
      認被告辯稱：伊為免丙○○傷害身有殘疾之友人己○○，
      遂持壓克力材質牌尺阻擋丙○○云云，係事後卸責之詞，
      無可採信；另證人即在場目擊之被告友人己○○亦證稱：
      告訴人將麻將桌掀翻後，被告站起來，伊看到這種情形，
      認為被告與告訴人即將爆發爭吵，就趕緊離開等語（見本
      院97年7月8日審判筆錄），亦堪為被告確存有傷害告訴人
      犯意之情況佐證，此外，並有卷附現場照片6幀可佐。
      被告既先有不法攻擊告訴人之行為，且非防衛自己權利之
      適當行為，嗣後更有與被告扭打相互攻擊之情，自無從否
      認其傷害犯行，其以過失傷害或正當防衛置辯，亦非可信
      。至被告是否於事後央請證人戊○○報警，核與被告有無
      上開傷害犯行無必然關涉，被告辯以其既有委請戊○○報
      警，自無傷害犯行云云，自非可採；另被告以告訴人左臉
      部輕度挫傷之傷害顯非被告揮擊牌尺所能造成為由否認犯
      行，置被告嗣後與告訴人扭打相互攻擊之傷害行為不論，
      亦非可採。綜上所述，本件事證明確，被告犯行堪以認定
      ，應依法論科。被告及辯護人另聲請調取告訴人因傷害被
      告罪嫌遭起訴之本院刑事案卷，顯無必要，併予駁回。
三、核被告所為，係犯刑法第277條第1項之傷害罪，起訴書將本
    件犯罪地點誤載臺北市○○區○○路4段112巷12號4樓，容
    有未洽，併此敘明。爰審酌被告與被害人平日之關係、被告
    犯罪之動機、所受刺激、犯罪之手段、告訴人所受傷害程度
    及犯罪所生危害、被告犯罪後之態度等一切情狀，量處如主
    文所示之刑，並諭知易科罰金之折算標準。被告傷害告訴人
    所用之壓克力材質牌尺1支，並未扣案，且亦無積極證據足
    認為被告所有，爰不予宣告沒收，末此敘明。
據上論斷，應依刑事訴訟法第452條、第299條第1項前段，刑法
第277條第1項、第41條第1項前段，刑法施行法第1條之1，判決
如主文。
本案經檢察官高怡修到庭執行職務
中    華    民    國    97    年    7     月    22    日
                  刑事第六庭    法  官  張永宏
以上正本證明與原本無異。
如不服本判決，應於判決送達後10日內，向本院提出上訴狀。
                                書記官  陳怡君
中    華    民    國    97    年    7     月    22    日
附錄：本件論罪科刑法條全文
刑法第277條
傷害人之身體或健康者，處3年以下有期徒刑、拘役或1千元以下
罰金。
犯前項之罪因而致人於死者，處無期徒刑或7年以上有期徒刑；
致重傷者，處3年以上10年以下有期徒刑。


司法院資訊處製作；財團法人民間司法改革基金會備份。
